臺灣新北地方法院刑事判決　
111年度訴字第447號
公  訴  人  臺灣新北地方檢察署檢察官
被      告  黃文杰



指定辯護人  本院公設辯護人彭宏東  
上列被告因公共危險等案件，經檢察官提起公訴（110年度偵字
第45520號），本院判決如下：
    主  文
黃文杰犯恐嚇危害安全罪，處有期徒刑參月，如易科罰金，以新
臺幣壹仟元折算壹日；又犯放火燒燬現未有人所在之他人所有建
築物未遂罪，處有期徒刑壹年參月。
    事  實
一、黃文杰在歐美霓虹廣告行（址設新北市○○區○○○街000巷00○0
    號，負責人為顏麗紅、楊子龍夫婦，下稱歐美廣告）旁開設
    檳榔攤，因不滿楊子龍擅自移動其打掃用具，遂於（一）民
    國110年8月22日15時28分許，基於恐嚇危害安全之犯意，以
    紅色噴漆在歐美廣告前柏油路上噴寫「死人」文字，以此加
    害生命之事恫嚇楊子龍及其配偶顏麗紅，致楊子龍、顏麗紅
    均心生畏懼致生危害於安全。（二）嗣楊子龍、顏麗紅於同
    日16時45分許至歐美廣告發現上開紅色噴漆文字，隨即報警
    ，經警到場處理完畢後，於同日16時57分許，楊子龍、顏麗
    紅準備離開歐美廣告時，黃文杰即先揚言「要放火燒房子（
    臺語）」等語，並於楊子龍、顏麗紅離開後，基於放火燒燬
    現未有人所在之他人所有建築物之犯意，趁歐美廣告假日未
    營業而無人看管之際，於同日17時許，在歐美廣告西側鐵門
    下方放置木料處潑灑汽油後，以打火機點燃汽油產生火勢。
    嗣於點火後不久，黃文杰即基於己意中止之意思，取水噴灑
    至火勢熄滅，致歐美廣告西側鐵門內外側地面與鐵門本體內
    外側均受燒燻黑而止於未遂。
二、案經楊子龍、顏麗紅訴由新北市政府警察局板橋分局移送臺
    灣新北地方檢察署檢察官偵查起訴。
    理  由
壹、程序部分：
    按被告以外之人於審判外之陳述，雖不符刑事訴訟法第159
    條之1至第159條之4之規定，而經當事人於審判程序同意作
    為證據，法院審酌該言詞陳述或書面陳述作成時之情況，認
    為適當者，亦得為證據，刑事訴訟法第159條之5第1項定有
    明文。查本案判決以下所引用被告以外之人於審判外之言詞
    或書面陳述，對被告黃文杰而言，性質上屬傳聞證據者，公
    訴人、被告及其辯護人均於審判程序表示同意具有證據能力
    （本院卷第88頁），本院審酌上開證據資料作成時之情況，
    尚無違法取證或不當之情形，復均與本案之待證事實間具有
    相當之關聯性，以之作為證據應屬適當，揆諸上開規定，應
    認均具有證據能力。
貳、認定本案犯罪事實所憑證據及理由
一、上開犯罪事實，業據被告於警詢、偵訊、本院準備程序及審
    理時坦承不諱（偵卷第10至14、152至154頁，本院卷第54至
    55、89頁），並經證人即告訴人楊子龍、顏麗紅於警詢、偵
    訊時證述明確（偵卷第17至20、23至24、134至140頁），復
    有新北市政府警察局板橋分局大觀派出所警員偵查報告、指
    認犯罪嫌疑人紀錄表、新北市政府警察局板橋分局大觀派出
    所受（處）理案件證明單、受理各類案件紀錄表、本案案發
    地點衛星與現場照片、新北市政府消防局火災原因調查鑑定
    書、臺灣新北地方檢察署檢察官勘驗筆錄及本院勘驗筆錄與
    擷圖等件在卷可稽（偵卷第7至8、27至29、35至37、49至54
    、57至120、156至157頁，本院卷第81、113頁），足認被告
    自白與事實相符，是本件事證明確，被告犯行均堪認定，皆
    應依法論科。
二、論罪科刑：
（一）核被告就事實欄一（一）所為，係犯刑法第305條之恐嚇
      危害安全罪；就事實欄一（二）所為，係犯刑法第174條
      第4項、第1項之放火燒燬現未有人所在之他人所有建築物
      未遂罪。被告所犯上開2罪間，犯意各別、行為互殊，應
      予分論併罰。
（二）中止未遂之減輕：
      按已著手於犯罪行為之實行，而因己意中止或防止其結果
      之發生者，減輕或免除其刑；結果之不發生，非防止行為
      所致，而行為人已盡力為防止行為者，亦同，刑法第27條
      第1項定有明文。經查，被告就上開事實欄一（二）部分
      ，於偵審期間均堅稱其係基於己意取水噴灑而撲滅火勢等
      語（偵卷第12、153頁，本院卷第55、89頁），本院審酌
      案發現場確有許多木料、植物等易燃物存在，此有現場照
      片可稽（偵卷第107至109頁），若以汽油點燃火勢後，無
      人刻意持水撲滅，火勢應會迅速延燒擴大，然依案發現場
      監視器錄影畫面所示，於產生火勢後約23秒左右，該火光
      即開始搖曳未再竄高，且亮度明滅不全，而於燃燒1分7秒
      後，火勢即完全熄滅，此有監視器錄影畫面翻拍照片、本
      院勘驗筆錄與擷圖在卷可考（偵卷第116至118頁，本院卷
      第81、113頁），堪認被告所稱其係基於己意取水撲滅而
      中止上開放火行為乙節，應屬可採，是被告於著手實施放
      火行為後，在上開建築物尚未燒燬前，即因己意中止，致
      防止前揭建築物被燒燬之結果發生，應為中止犯，爰依刑
      法第27條第1項規定減輕其刑（且依刑法第66條規定，得
      減至3分之2）。
（三）爰以行為人之責任為基礎，審酌被告僅因與告訴人夫婦間
      有打掃用具置放糾紛，不思以理性方式解決，竟以加害生
      命安全之事恫嚇告訴人夫婦，嗣另利用假日歐美廣告無人
      上班之機會，再圖為放火燒燬建築物之犯行，火勢一旦蔓
      延擴散，後果將不堪設想，幸其尚知即時撲滅火勢，始未
      致上開建築物燒燬之嚴重後果，然其所為已危及公共安全
      ，仍應嚴予非難，惟念被告犯後坦承犯行，尚有悔意，再
      衡被告之素行、本案各別之犯罪動機、目的、手段，及其
      智識程度、家庭經濟生活狀況，暨迄未與告訴人夫婦達成
      和解獲得渠等原諒等一切情狀，分別量處如主文所示之刑
      ，並就所犯恐嚇危害安全罪部分，諭知易科罰金之折算標
      準。
（四）至被告之辯護人雖主張被告於引燃火勢後旋即滅火，並未
      造成告訴人夫婦重大財物損害，僅因告訴人夫婦未明確有
      和解之意願始未能達成和解，而考量被告本身患有長期憂
      鬱症，並因接受肝臟移植領有重大傷病卡，且本件僅為偶
      發性犯罪等情，請求給予被告緩刑宣告等語。惟查，本院
      考量被告本案先為恐嚇犯行後，仍不罷休，復另以潑灑汽
      油引燃火勢之方式企圖燒燬告訴人夫婦所經營之廣告行，
      此一放火行為對於公共安全實已產生重大危害，且告訴人
      夫婦亦明確表示渠等並無調解意願，對於被告仍是恐懼大
      於一切等情，此有本院公務電話紀錄表（本院卷第59頁）
      在卷可參，堪認被告本案所為對告訴人夫婦人身及公眾安
      全之影響著實非輕，實難認有何對其所宣告之刑以暫不執
      行為適當之情形，爰不予諭知緩刑，併此敘明。
據上論斷，應依刑事訴訟法第299條第1項前段，刑法第305條、
第174條第4項、第1項、第27條第1項前段、第41條第1項前段，
判決如主文。
本案經檢察官林涵慧提起公訴，檢察官邱稚宸到庭執行職務。
中    華    民    國  111    年     8    月     29    日
                  刑事第四庭  審判長法  官  楊筑婷
                                    
                                    法  官  吳智勝
                                    
                                    法  官  陳佳妤
上列正本證明與原本無異。
如不服本判決，應於判決送達後20日內敘明上訴理由，向本院提
出上訴狀 (應附繕本) ，上訴於臺灣高等法院。其未敘述上訴理
由者，應於上訴期間屆滿後20日內向本院補提理由書「切勿逕送
上級法院」。
                                    書記官  傅曜晨
中　　華　　民　　國　　111 　年　　8 　　月　　29　　日
附錄本案論罪科刑法條全文：
中華民國刑法第305條
以加害生命、身體、自由、名譽、財產之事恐嚇他人，致生危害
於安全者，處2年以下有期徒刑、拘役或9千元以下罰金。
中華民國刑法第174條
放火燒燬現非供人使用之他人所有住宅或現未有人所在之他人所
有建築物、礦坑、火車、電車或其他供水、陸、空公眾運輸之舟
、車、航空機者，處3年以上10年以下有期徒刑。
放火燒燬前項之自己所有物，致生公共危險者，處6月以上5年以
下有期徒刑。
失火燒燬第1項之物者，處6月以下有期徒刑、拘役或9千元以下
罰金；失火燒燬前項之物，致生公共危險者，亦同。
第1項之未遂犯罰之。